最高法院刑事判決　　　　　　　　　 111年度台上字第3387號
上　訴　人　陳柏勳



　　　　　　王正杰




上列上訴人等因違反毒品危害防制條例等罪案件，不服臺灣高等
法院中華民國111年3月24日第二審判決（110 年度上訴字第3724
號，起訴案號：臺灣新北地方檢察署109年度偵字第42619號），
提起上訴，本院判決如下：
    主  文
上訴駁回。
    理  由
一、按刑事訴訟法第377 條規定，上訴於第三審法院，非以判決
    違背法令為理由，不得為之。是提起第三審上訴，應以原判
    決違背法令為理由，係屬法定要件。如果上訴理由書狀並未
    依據卷內訴訟資料，具體指摘原判決不適用何種法則或如何
    適用不當，或所指摘原判決違法情事，顯與法律規定得為第
    三審上訴理由之違法情形，不相適合時，均應認其上訴為違
    背法律上之程式，予以駁回。本件經原審審理結果，認上訴
    人陳柏勳、王正杰（下稱上訴人等）有原判決犯罪事實欄（
    下稱事實欄）記載之各犯行，因而撤銷第一審不當之科刑判
    決，改判陳柏勳犯如原判決附表（下稱附表）一編號1至3所
    示之（共同）販賣第二級毒品罪刑暨相關之沒收，並定應執
    行有期徒刑7年4月；王正杰共同販賣第二級毒品罪刑。已詳
    敘其調查、取捨證據之結果及憑以認定犯罪事實之得心證理
    由。從形式上觀察，原判決尚無足以影響判決結果之違法情
    形存在。
二、上訴意旨略以：
（一）陳柏勳部分：
    1.陳柏勳透過行動電話Messenger 通訊軟體分別與湯鈞富、
      黃富隆聯繫，係因其等毒癮發作，才提供第二級毒品甲基
      安非他命解癮，該等通訊內容並未約定毒品數量、價錢等
      交易事宜，交付前或當場亦未收取對價，可證陳柏勳並無
      以販賣營利之意圖而進行毒品交易，且同案被告王正杰之
      偵訊筆錄、原審審判筆錄亦均否認具營利之犯意，並表示
      不知陳柏勳與湯鈞富、黃富隆之販賣事宜。況陳柏勳就事
      實欄一、㈠已坦承不諱，實無另就㈡、㈢部分否認販賣，
      僅主張轉讓而無法因全部坦承受較有利刑度考量之必要。
      原判決僅憑購毒者前後不一之指述而別無補強證據情形下
      ，即遽予認定陳柏勳就該部分係基於營利意圖而販賣第二
      級毒品，自有適用證據法則不當及理由不備之違法。
    2.原判決就陳柏勳附表一編號1至3之販賣第二級毒品犯行，
      定應執行有期徒刑7年4月實屬太重，亦有量刑違法。
（二）王正杰部分：
      王正杰於偵查程序並無選任辯護人為其利益辯護，而因其
      並不瞭解毒品案件中之「價差」與「量差」均該當販賣毒
      品之犯行，故於偵查程序未能詢問此部分問題，使王正杰
      失去日後適用毒品危害防制條例第17條第2 項規定自白減
      刑之機會。原判決未依或類推適用該規定予以減刑過於嚴
      苛，自有認事用法不當及不適用法則之違法。
三、惟查：
（一）證據之取捨與事實之認定，為事實審法院之職權，倘其採
      證認事並不違背證據法則，即不得任意指為違法，而據為
      適法之第三審上訴理由。原判決依憑陳柏勳對於事實欄一
      、㈡、㈢所示之販賣第二級毒品犯行，於偵查及歷次審判
      中之自白，並佐以證人即購毒者湯鈞富、黃富隆與事實相
      符之證詞，暨其2 人向陳柏勳取得之物品經鑑定結果，均
      為第二級毒品甲基安非他命之鑑定書、其等與陳柏勳聯繫
      毒品交易事宜之手機畫面擷圖、新北市政府警察局土城分
      局扣押物品清單及手機照片、通聯調閱查詢單等證據資料
      ，敘明如何認定陳柏勳有該2 次販賣毒品犯行，並均依毒
      品危害防制條例第17條第2 項規定減輕其刑。經核原判決
      既依據陳柏勳對於全部犯罪事實之自白，並佐以上開補強
      證據而為認定，其採證認事及用法均無違誤，亦無理由欠
      備之違失。且陳柏勳既於偵、審程序均坦承全部販賣事實
      ，而原判決亦依此就所犯3 罪均予減刑，自無其上訴意旨
      1.所稱未受有利刑度考量之情形。其據此指摘原判決有前
      揭違法，洵非適法上訴第三審之理由。
（二）按毒品危害防制條例第17條第2項規定：「犯第4條至第 8
      條之罪於偵查及歷次審判中均自白者，減輕其刑。」之立
      法目的係為鼓勵犯罪行為人早日悔過自新，並期節約司法
      資源、以利毒品查緝，俾收防制毒品危害、使案件儘速確
      定之效而設，被告須於偵查及歷次審判中皆行自白，始有
      上開規定之適用。而此所謂「自白」，係指對自己之犯罪
      事實全部或主要部分為肯定供述之意。且除於承辦員警未
      行警詢及檢察官亦疏未偵訊該販賣毒品之事實，即行結案
      、起訴之特別狀況，始例外承認被告祇要審判中自白，應
      仍有上揭減刑寬典之適用，俾符合該條項規定之規範目的
      。以毒品案件言之，販賣毒品與無償轉讓、合資購買、幫
      助他人施用毒品或與他人共同持有毒品，係分屬不同之犯
      罪事實，倘僅承認無償轉讓或未肯定供述毒品對價之收取
      ，自難認已就販賣毒品之事實為自白，要無前揭減輕其刑
      規定之適用。而行為人有無營利之意圖，乃販賣毒品與轉
      讓毒品、為他人購買毒品而幫助施用毒品等犯罪之主要分
      野，亦為各該犯罪異其刑罰輕重之評價原因，屬販賣毒品
      犯罪之重要構成要件事實，如就販賣毒品犯罪之營利意圖
      一節，既未作供認，自難謂已就販賣毒品之犯罪行為有所
      自白。原判決已於理由貳、二、(三)2.⑵敘明：王正杰在
      偵查及第一審固坦承依陳柏勳指示前往交付毒品，惟主張
      不知陳柏勳係在販毒，且爭執營利犯意，並在第一審準備
      程序及審理期日均明確否認參與販毒，僅承認轉讓甲基安
      非他命，顯未就販賣毒品罪之主觀構成要件該當事實為應
      負刑事責任之陳述，自無上揭毒品危害防制條例第17條第
      2項自白減刑規定之適用餘地之旨（見原判決第5、6 頁）
      。且卷查：王正杰於警詢時業經警方告知偵、審自白得以
      減刑之規定，惟其仍否認有替陳柏勳販賣毒品或幫助陳柏
      勳販賣毒品之事實（見偵字卷第29至31頁），嗣於檢察官
      訊問時，亦未供承有收取交易毒品價金之共同販賣毒品行
      為（見上開卷第273至277頁），況於第一審復未自白參與
      販賣毒品之犯行，是就王正杰初於警察詢問時業已否認犯
      罪，繼於檢察官偵訊時亦未承認，復未於第一審供承有販
      賣之犯罪事實等情觀之，既給予辯明犯罪嫌疑、爭取自白
      減刑之機會，而仍一再否認犯罪，則原判決認王正杰不符
      上開於偵查及歷次審判中均自白之規定，而未予減輕其刑
      ，於法並無不合。王正杰上訴意旨指摘原判決未依毒品危
      害防制條例第17條第2 項規定減輕其刑，有不適用法則之
      違法云云，要非合法上訴第三審之理由。
（三）刑之量定係法院就個案犯罪為整體之評價，乃事實審法院
      得依職權適法裁量之事項，苟其量刑已以行為人之責任為
      基礎，並斟酌刑法第57條各款所列情狀，在法定刑度內，
      酌量科刑，無顯然失當或違反公平、比例及罪刑相當原則
      者，亦無偏執一端，致明顯失出失入情形，自不得指為違
      法。原判決已敘明如何以行為人之責任為基礎，並審酌陳
      柏勳本件犯罪之動機、目的、手段、分工情形、交付毒品
      之數量、均未實際取得不法利益及犯罪後之態度、家庭生
      活狀況等一切情狀，分別予以量刑，並考量其所犯罪名相
      同、手法相近、犯罪時間接近，販賣對象為2 人等情，予
      以綜合整體評價後，酌定其應執行刑為有期徒刑7年4月之
      旨。經核所為量刑已詳為審酌各事項，亦無悖於刑罰相當
      原則等違法。陳柏勳上訴意旨2.指摘原判決量刑過重云云
      ，自非適法之第三審上訴理由。
四、綜上，上訴人等之上訴係就原審採證認事及量刑之適法職權
    行使，徒以自己說詞任為指摘原判決違法，均非適法之第三
    審上訴理由。其等上訴為違背法律上之程式，俱應予駁回。
據上論結，應依刑事訴訟法第395條前段，判決如主文。
中    華    民    國   111    年    8     月    4     日
                  刑事第二庭審判長法  官  林  勤  純  
                                  法  官  王  梅  英  
                                  法  官  李  釱  任  
                                  法  官  吳  秋  宏  
                                  法  官  莊  松  泉  
本件正本證明與原本無異
                                  書記官
中    華    民    國   111    年    8     月    8     日